【裁判字號】    95,上訴,821
【裁判日期】    951220
【裁判案由】    違反毒品危害防制條例
【裁判全文】
臺灣高等法院臺南分院刑事判決         95年度上訴字第821號
上  訴  人
即  被  告  乙○○
選任辯護人  洪梅芬律師
            涂欣成律師
            李季錦律師
上  訴  人
即  被  告  甲○○
                    現於臺灣雲林監獄
指定辯護人  本院公設辯護人丁○○
上列上訴人因違反毒品危害防制條例案件，不服臺灣雲林地方法
院94年度訴字第96號中華民國95年6月9日第一審判決（起訴案號
：臺灣雲林地方法院檢察署93年度偵字第3071號、3253號、3415
號、4227號、4303號，移送併辦案號：94年度偵緝字第41號），
提起上訴，本院判決如下：
    主  文
原判決關於乙○○被訴販賣第一級毒品部分、及甲○○部分均撤
銷。
乙○○共同連續販賣第一級毒品，處有期徒刑拾年。販賣第一
級毒品海洛因所得之新臺幣貳萬壹仟伍佰元，其中新台幣參仟元
部分沒收之，如全部或一部不能沒收時，以其財產抵償之；其中
新台幣壹萬元部分與王憲祥，其中新台幣壹仟元部分與甲○○，
其中新台幣柒仟伍佰元部分與不詳姓名成年男子，分別連帶沒收
之，如全部或一部不能沒收時，以其財產抵償之。扣案之第一級
毒品海洛因貳拾陸包（毛重貳拾陸點玖公克）沒收銷燬之，包裝
上開第一級毒品海洛因之包裝袋共貳拾陸個均沒收之，扣案之行
動電話貳支（含SIM卡貳片，壹支廠牌NOKIA、門號0000000000號
、壹支廠牌SAGEM、門號0000000000號）均沒收之。
甲○○共同連續販賣第一級毒品，處有期徒刑捌年。販賣第一級
毒品海洛因所得之新臺幣壹仟元，與乙○○連帶沒收之，如全部
或一部不能沒收時，以其財產抵償之。扣案之第一級毒品海洛因
貳拾陸包（毛重貳拾陸點玖公克）沒收銷燬之，包裝上開第一級
毒品海洛因之包裝袋共貳拾陸個均沒收之，扣案之行動電話貳支
（含SIM卡貳片，壹支廠牌NOKIA、門號0000000000號、壹支廠牌
SAGEM、門號0000000000號）均沒收之。
    事  實
一、乙○○、甲○○意圖營利，乙○○或單獨、或與王憲祥共同
    （被訴販賣第一級毒品部分，業經原審為公訴不受理判決確
    定）、或與甲○○共同、或與姓名年籍不詳之成年人共同，
    基於販賣第一級毒品海洛因（以下簡稱海洛因）之犯意聯絡
    ，乙○○、甲○○並基於概括之犯意，連續為下列販賣海洛
    因之行為：
(一)、【乙○○單獨販賣海洛因部分】
１、於93年05月底某日起，至同年06月初某日止，王憲祥、王武
    雄為合資購買海洛因施用，乃由王武雄撥打電話與乙○○，
    雙方約定後，乙○○連續3次持海洛因前往位於雲林縣口湖
    鄉○○村○○街101號附近之土地公廟，以每次1小包，每包
    新臺幣（下同）500元之價格，連續販賣海洛因與王憲祥3次
    ，販賣得款合計1,500元。
２、於93年6月、7月間之某日，由綽號「阿洪」之人撥打乙○○
    使用之門號0000000000號行動電話號碼購買海洛因，雙方約
    定後，在雲林縣口湖鄉○○村○○街101號乙○○住處門口
    ，由乙○○以每包500元之價格，販賣海洛因1小包與綽號「
    阿洪」之人，得款500元。
３、楊樹林自綽號「阿洪」之人取得乙○○使用之上開門號0000
    000000號電話號碼後，於93年07月14日下午01時許，因楊樹
    林、洪肇禧欲合資購買海洛因施用，乃由楊樹林撥打乙○○
    使用之上開電話購買海洛因，雙方約定後，乙○○遂攜帶海
    洛因1小包，至雲林縣口湖鄉蚵寮村抽水站旁，以500元之價
    格販賣1小包海洛因與楊樹林，得款500元。
４、於93年07月18日下午5時許，己○○、綽號「豬槽」之人欲
    合資購買海洛因施用，乃由綽號「豬槽」之人騎乘機車搭載
    己○○，同往雲林縣口湖鄉○○村○○街101號乙○○住處
    ，由綽號「豬槽」之人向乙○○購買海洛因1小包，價格500
    元。
５、乙○○此部分販賣第一級毒品海洛因所得合計3000元（均未
    扣案）。
(二)、【乙○○、王憲祥共犯販賣海洛因部分】
    乙○○與王憲祥基於犯意之聯絡，由乙○○提供海洛因，推
    由王憲祥持海洛因至交易地點交與購毒者並收取價款，而連
    續為下列販賣海洛因之行為，至於交易所得款項歸乙○○所
    有，乙○○則提供海洛因、生活費用供王憲祥使用（乙○○
    轉讓海洛因部分，由檢察官另行偵辦）：
１、於93年07月初某日起，至93年07月底某日止之間，張聰明（
    已歿）、蔡正雄合資欲購買海洛因施用，乃由張聰明撥打乙○○使用之門號0000000000號行動電話，或由乙○○接聽，
    或由王憲祥接聽，雙方約定後，由乙○○提供海洛因，推由
    王憲祥攜帶海洛因，至雲林縣口湖鄉謝厝村黃金廣場KTV 前
    之過港橋及謝厝村拔拉腳十字路口紅綠燈下2處，以每包1,0
    00元之代價，連續2次販賣海洛因與張聰明，得款合計2,000
    元。
２、於93年07月初之某日起，至同年08月06日前某日止之間，蔡
    英宜撥打乙○○使用之上開行動電話購買海洛因施用，或由
    乙○○接聽，或由王憲祥接聽，雙方約定後，乙○○推由王
    憲祥攜帶海洛因，前至雲林縣口湖鄉蚵寮村抽水站前，連續
    販賣海洛因共10次與蔡英宜，其中8 次每次販賣海洛因1 包
    ，價格每包500元，另2次每次販賣海洛因1包，價格每包1,0
    00元，一手交錢、一手交貨，完成交易，共販賣得款6,000
    元。
３、於93年07月間某日，高瑞濃與綽號「阿祥」之人合資欲購買
    海洛因施用，而撥打乙○○使用之上開行動電話，雙方約定
    後，乙○○推由王憲祥攜帶海洛因1包，至雲林縣口湖鄉謝
    厝村黃金廣場KTV前，以每包500元之代價，販賣毒品海洛因
    1包與高瑞濃，得款500元。
４、於93年07月17日左右，張聰明、吳錫麒合資欲購買海洛因施
    用，乃由張聰明撥打乙○○使用之上開行動電話，雙方約定
    後，乙○○推由王憲祥攜帶海洛因1包，至雲林縣口湖鄉蚵
    寮村抽水站旁，以500元之價格，販賣海洛因1包，得款500
    元。
５、於93年07月下旬某日，黃奇鋍2次撥打乙○○使用之0000000
    000行動電話，或由乙○○接聽，或由王憲祥接聽，雙方約
    定後，乙○○推由王憲祥每次攜帶海洛因1包，至雲林縣口
    湖鄉謝厝村往蚵寮村之三叉路口榕樹下，王憲祥將黃奇鋍已
    依約定將壓在該樹下石頭之現金500元取出，再將海洛因1包
    壓放在原處，待王憲祥離去後，黃奇鋍再至該處取得海洛因
    ，完成交易，以此方式，連續販賣海洛因2次與黃奇鋍，共
    販賣得款1,000元。
６、乙○○與王憲祥此部分販賣第一級毒品海洛因之販賣所得合
    計1萬元（均未扣案）。
(三)、【乙○○、甲○○共犯販賣海洛因部分】
    乙○○、甲○○基於犯意之聯絡，由乙○○提供海洛因，推
    由甲○○攜帶海洛因，至交易地點交與購毒者並收取價款，
    所得歸乙○○所有，連續為下列販賣海洛因之行為：
１、於93年6、7月間某日，綽號「阿洪」之人欲購買海洛因施用
    ，由綽號「阿洪」之人撥打乙○○使用之門號0000000000號
    行動電話號碼，雙方約定後，綽號「阿洪」之人與楊樹林同
    至雲林縣口湖鄉○○村○○街101號乙○○住處門口，乙○○推由甲○○攜帶海洛因1小包，以每包500元之代價，販賣
    海洛因1小包與綽號「阿洪」之人，並收取價款500元，完成
    交易。
２、楊樹林自綽號「阿洪」之人取得乙○○使用之上開門號0000
    000000號行動電話號碼後，於93年07月11日下午03時許，由
    楊樹林撥打乙○○使用之上開電話購買海洛因，雙方約定後
    ，乙○○推由甲○○攜帶海洛因1小包，至雲林縣口湖鄉蚵
    寮村抽水站旁，以500元之代價販賣海洛因1小包與楊樹林，
    得款500元。
３、乙○○與甲○○此部分販賣第一級毒品所得合計1000元（均
    未扣案）。
(四)、【乙○○與姓名年籍不詳之成年人共犯販賣海洛因部分】乙○○與姓名年籍不詳之成年人，基於犯意之聯絡，由乙○○
    提供海洛因，推由姓名年籍不詳之成年人攜帶海洛因，至交
    易地點交與購毒者並收取價款，所得歸乙○○所有，連續為
    下列販賣海洛因之行為：
１、於93年07月初某日起，至同年07月底某日止之間，張聰明、
    蔡正雄合資欲購買海洛因施用，乃由張聰明撥打乙○○使用
    之上開行動電話，雙方約定後，乙○○推由姓名年籍不詳之
    成年人攜海洛因，至雲林縣口湖鄉謝厝村黃金廣場KTV前之
    過港橋，以每小包（數量不詳）1,000元之代價，販賣海洛
    因與張聰明。同時期某日，蔡正雄撥打乙○○使用之上開行
    動電話購買海洛因施用，雙方約定後，乙○○推由不詳姓名
    年籍之成年人攜海洛因1小包，至雲林縣口湖鄉中國石油加
    油站旁，以1000元之代價，販賣海洛因與蔡正雄；又於同時
    期某日，蔡正雄、綽號「阿國」之人合資欲購買海洛因施用
    ，乃由「阿國」之人撥打乙○○使用之上開行動電話，雙方
    約定後，乙○○推由姓名年籍不詳之成年人攜海洛因1小包
    ，至雲林縣口湖鄉某便利商店旁，以1000元之代價，販賣海
    洛因與綽號「阿國」之人，合計得款3000元。
２、於93年07月初之某日起，至同年08月06日前某日止之間，蔡
    英宜撥打乙○○使用之門號0000000000號行動電話，購買海
    洛因施用，雙方約定後，乙○○先後2次推由姓名年籍不詳
    之成年人攜海洛因各1小包，至雲林縣口湖鄉蚵寮村抽水站
    前，以每次1小包，每包1000元之代價，連續2次販賣海洛因
    與蔡英宜，合計得款2,000元。
３、於93年07月中旬某日起，至同年08月03日左右止之間，潘東
    讚前後5 次撥打乙○○使用之門號0000000000號行動電話購
    買海洛因施用，雙方約定後，乙○○每次推由姓名年籍不詳
    之成年人，攜海洛因1小包，至雲林縣口湖鄉蚵寮村靈骨塔
    前，以每次1小包，每包500元之價格，連續5次販賣海洛因
    與潘東讚，合計得款2500元。
４、乙○○與不詳姓名成年人此部分販賣第一級毒品所得合計7
    千5百元（均未扣案）。
二、嗣於93年07月22日晚上08時50分許，為警持搜索票，在雲林
    縣口湖鄉○○村○○街101 號乙○○住處神明廳內，扣得乙○○所有之海洛因26包（毛重26.9公克），及其所有包裝上
    開毒品以防潮濕裸露，俾供犯販賣第一級毒品罪所用之包裝
    袋26個；於同年08月06日下午05時10分許，乙○○駕駛車號
    B9-9931號自小客車搭載王憲祥，經警方盤查，乙○○畏罪
    駕車搭載王憲祥逃逸，經警在雲林縣水林鄉大溝村大溝86號
    旁死巷內逮捕其2人，扣得乙○○所有、用以聯繫販賣海洛
    因事宜之行動電話2支（含SIM卡2片，分別為廠牌NOKIA、門
    號0000000000號；廠牌SAGEM、門號0000000000號）。
三、案經嘉義市警察局移送、雲林縣警察局北港分局報告臺灣雲
    林地方法院檢察署偵查起訴，暨該署檢察官併案審理。
    理  由
甲、証據能力部分：
一、按被告以外之人於檢察事務官、司法警察官或司法警察調查
    中所為之陳述，與審判中不符時，其先前之陳述具有較可信
    之特別情況，且為證明犯罪事實存否所必要者，得為證據，
    刑事訴訟法第159條之2定有明文。查：
  (一)証人己○○95年12月15日警詢筆錄（編號7偵查卷第129頁起
    ）、93年07月22日警詢筆錄（編號17警卷第13頁起）均得作
    為本件之証據：
  １證人己○○於原審審理時，雖証述「其認識外號『群茂』之
    人，即被告乙○○，但未向被告乙○○買過海洛因，93年07
    月22日雖在被告乙○○住處路邊被警逮捕，但不知為何被抓
    ，當時有向警察供述毒品來源，但內容忘記了，僅說認識『
    群茂』而已，93年07月22日製作筆錄時，其頭暈，不知道為
    何供述向『群茂』購買海洛因，93年12月15日在監所製作警
    詢筆錄時，其未頭暈，指認時，警察只問其認識哪一位，並
    沒有講『指認犯罪嫌疑人紀錄表』（即93年度偵字第3071號
    卷第130頁）上面記載之文字，該筆錄內容是警察要其如此
    供述，其不知道自己為何如此供述，其有向警察說沒有跟乙○○購買，有錄音，我告訴他這個要改，所以他旁邊才會多
    一個『豬槽』，其有向警方供述曾與『豬槽』之人前往購買
    海洛因，但『豬槽』向何人購買，其不知道，93年07月22日
    被警查獲時，其攜帶現金三百多元，但未查獲注射針筒，警
    察於製作筆錄時，亦未詢問購買海洛因之時間、地點、金額
    等，只說是否認識『群茂』，趕快製作完筆錄，趕快回去」
    等情（見原審卷二第44頁至第49頁）；核與証人己○○於警
    詢之供証不符。
  ２而觀之証人己○○於原審所為之上開証詞，証人己○○忽而
    稱忘記於警詢中之供述，忽而稱警詢筆錄實在，再改稱警詢
    筆錄是警察自述自作，證述內容反覆，對事實有所隱瞞。反
    之，証人己○○於93年12月15日之警詢筆錄，製作時証人己○○尚因案在監所執行，從而製作筆錄之警員對証人己○○
    違法取供之可能性，要屬低微，且警詢筆錄內容簡短（含「
    指認犯罪嫌疑人紀錄表上電腦繕打字跡」），証人己○○在
    閱覽上又無障礙，且筆錄內容一部分之「指認犯罪嫌疑人紀
    錄表」上，電腦繕打字跡與手寫字跡併存，對應清楚，足見
    電腦繕打字跡於証人己○○指認並簽名前，已然存在，証人
    己○○亦在被告乙○○相片處按捺指印2枚、在警詢筆錄增
    、改處，亦按捺指印。兩相比較，自93年12月15日之警詢筆
    錄製作時之客觀外部情狀觀之，尚無証據足証証人己○○警
    詢之供証，係在員警違法取供之情事下，違背其自由意思下
    所為之供証，較之証人己○○於原審審判中之證述，具有可
    信性之特別情況，且其內容為證明被告乙○○犯罪事實所必
    要，揆之上開規定，証人己○○上開警詢之供証，自得作為
    本件之証據。
  ３証人己○○於93年07月22日警詢筆錄之供証，經原審當庭勘
    驗該警詢錄音帶結果「該警詢內容完整，錄音未中斷，己○○之回答相當有力道，未發現有違反其任意性、或己○○頭
    暈、或警員自述自作筆錄、或已製作筆錄完成，要求己○○
    照唸等情事，有該勘驗筆錄附卷足憑（見原審卷二第187頁
    至第194頁），經蒞庭之檢察官捨棄警詢筆錄列為證據調查
    ，改以勘驗內容列為證據，被告、辯護人均認無意見，本院
    認為此部分證據資料業經直接審理，且又無員警違法取供之
    情事，証人己○○亦無違背其自由意思而為供証，較之証人
    己○○於原審審判中之證述，具有可信性之特別情況，其內
    容又係為證明被告乙○○犯罪事實所必要，揆之上開規定，
    証人己○○93年07月22日警詢筆錄，亦得作為本件之証據。
  (二)按被告以外之人於審判外之言詞或書面陳述，除法律有規定
    者外，不得作為證據，刑事訴訟法第159條第1項亦定有明文
    。查：証人楊樹林、洪肇禧、蔡正雄、蔡英宜、高瑞濃、吳
    錫麒、黃奇鋍、潘東讚、王憲祥等人於警詢之供証，就被告
    乙○○、甲○○而言，均係屬被告以外之人於審判外之供証
    ，且觀之上開証人警詢筆錄所載，並未具有較可信之特別情
    況，均不得作為本件証據。
乙、實體方面：
壹、有罪部分：
一、訊據上訴人即被告乙○○、甲○○均矢口否認有何上開販賣
    第一級毒品海洛因之犯行，被告乙○○辯稱「其是將房子借
    給王憲祥住，是王憲祥在販賣海洛因，王憲祥沒有房子向伊
    借房子住，且用伊之身分證申請易付卡，打來的電話都說要
    找伊，但指認的人都是指認王憲祥，伊並未販賣海洛因」云
    云。被告甲○○辯稱「楊樹林証詞不實在，伊沒有販賣海洛
    因」云云。
二、經查：
  (一)上揭被告乙○○單獨或與被告甲○○共同連續販賣第一級毒
    品海洛因與綽號「阿洪」之人及楊樹林等事實，業據証人楊
    樹林、洪肇禧等人於偵查中、原審審理時証述明確（見編號
    7 偵查卷第47頁起至第49頁、原審卷二第156頁至第157頁、
    第159頁至第160頁、第163頁、208頁反面起至第219頁）；
    而觀之証人楊樹林、洪肇禧之証詞，証人楊樹林就綽號「阿
    洪」之人撥打外號「阿茂」（即被告乙○○）使用之門號00
    00000000號行動電話購買海洛因，並與綽號「阿洪」之人共
    乘機車至被告乙○○上址住處前交易，第1次由被告甲○○
    交付收款，第2次由被告乙○○交付收款，取得之海洛因，
    由「阿洪」之人與楊樹林共同施用，之後，楊樹林向「阿洪
    」之人要得乙○○使用之上開電話號碼，楊樹林撥打上開電
    話號碼購買海洛因，與洪肇禧同往抽水站，93年07月11日，
    由被告甲○○交付收款，同年月14日，由被告乙○○交付收
    款，取得海洛因後，與洪肇禧共同施用，嗣於93年07月22日
    ，楊樹林撥打上開乙○○使用之電話號碼欲再度購買海洛因
    ，因無人接聽，楊樹林、洪肇禧直接前往乙○○上址住處，
    為現場埋伏之警員查獲等事實，均指証明確；且証人楊樹林
    於原審審理時並當庭指認交易海洛因者確為被告乙○○、甲○○。核與証人洪肇禧偵審中証述「確有與楊樹林合資購買
    海洛因施用，由証人楊樹林撥打電話給外號『阿茂』之人，
    楊樹林再騎乘機車搭載洪肇禧至抽水站交易，前後合計2次
    ，及於93年07月22日，楊樹林撥打上開乙○○使用之電話號
    碼欲再度購買海洛因，因無人接聽，楊樹林、洪肇禧直接前
    往乙○○上開住處，為現場埋伏之警員查獲等情大致相符。
    另被告乙○○上揭連續販賣海洛因與証人王憲祥等事實，又
    據証人王憲祥於原審審理時証述明確（見原審卷二第290頁
    反面至第291頁）。
  (二)上揭被告乙○○販賣第一級毒品海洛因與証人己○○之事實
    ，又據証人己○○於警詢時指証「於93年07月22日為警查獲
    時，經警在其身上扣得注射針筒，當時其係要至忠孝街101
    號找綽號『群茂』之人索討海洛因施用，其施用海洛因之來
    源係與綽號『豬槽』之人合資，由『豬槽』出面購買，於93
    年7月18日17時許，由『豬槽』騎機車載伊至『群茂』住處
    ，購買1包海洛因之人500元，伊出資200元，『群茂』即在
    警局之被告乙○○，其於91年間經朋友介紹認識乙○○，係
    朋友關係，沒有恩怨糾紛」等情明確，並指証綽號「群茂」
    之人即為被告乙○○無訛（見編號17警卷第13頁反面起至第
    15頁、編號7偵查卷第129頁反面）。至於証人己○○於原審
    雖否認向被告乙○○購買毒品海洛因，並稱與『豬槽』合資
    後，不知道『豬槽』向何人購買等語。然証人己○○既與被
    告乙○○認識，又有施用毒品海洛因之情事，為証人己○○
    証述在卷，於93年07月22日又在被告乙○○住處路邊為警逮
    捕，若非係向被告乙○○購買毒品海洛因，何須於警詢時供
    証「該日係要向被告乙○○拿海洛因施打」等語（見編號17
    警卷第13頁反面），嗣於原審審理時又稱「不知為何被抓」
    云云（見原審卷二第46頁），足認証人己○○於原審之供証
    ，顯有隱瞞，顯係事後迴護被告乙○○之詞，自無可採。
  (三)上揭被告乙○○或與証人王憲祥，或與不詳姓名成年人共同
    販賣毒品海洛因與張聰明、蔡英宜、高瑞濃、黃奇鋍、潘東
    讚等事實，又據証人蔡正雄、蔡英宜、高瑞濃、黃奇鋍、潘
    東讚等人於偵查或原審審理時証述明確（見原審卷二第63頁
    至第88頁、第121頁反面至第129頁反面、第132頁至139頁、
    第254頁反面起至第269頁、編號8偵查卷第35頁至第36頁）
    。而証人即同案被告王憲祥於原審審理時，以証人身分証述
    「於93年7月間，因乙○○之妻施用毒品被送觀察勒戒，其
    至乙○○上址住處幫忙乙○○照顧小孩，乙○○亦要其幫忙
    接聽購毒者之來電，並送交海洛因，收取價款，所收販賣款
    項，交乙○○所有，乙○○則無償提供海洛因供王憲祥施用
    ，並給予生活費用。購毒者之電話有時由乙○○接聽，乙○○自己出外販賣，忙時由王憲祥接聽，購毒者打電話進來問
    是否『群茂』，伊即回答說其係『阿樂』，問有何事，對方
    才說要『軟的』，要多少錢，其為乙○○傳遞交易海洛因訊
    息，並向乙○○拿取海洛因後，前往交易。其曾於蔡正雄、
    蔡英宜、黃奇鋍、吳錫麒、高瑞濃所述時地，與上開人等交
    易海洛因。其曾在乙○○上址住處，見乙○○與他人交易海
    洛因；乙○○平日在一樓客廳施用毒品」等情（見原審卷27
    6反面起至第279頁、第280頁至第282頁、第288頁至第289頁
    ）。
  (四)再証人即查獲之警員何志祥於偵查中亦証述「執行搜索過程
    中，陸續來跟乙○○買毒品，洪肇禧跟楊樹林是最後才到的
    ．．．」等情（見編號7偵查卷第46頁）；証人即查獲之警
    員黃界揚亦証述「（你接聽電話，要跟昆茂買毒品的有幾通
    ）大概有三、四通，記得的是蔡英宜、蔡正雄、高瑞濃、張
    聰明等人，蔡正雄與張聰明是同騎一部機車．．．，他們在
    電話中都說是要買五百元『硬的』、『糖仔』」等情（見編
    號8偵查卷第34頁）；且証人即查獲警員姜六明亦証述「接
    獲檢舉稱乙○○欲交易毒品，伊與吳明芳、黃界揚至現場發
    現乙○○駕車載王憲祥，出示證件請乙○○停車，乙○○加
    速逃逸，彼等駕車在後追趕，研判乙○○沿途丟棄毒品，追
    至雲林縣水林鄉大溝村大溝86號旁死巷內始逮捕乙○○、王
    憲祥，分別在乙○○腳邊發現1隻紅色NOKIA的手機、門號00
    00000000號；在他的腰帶也發現1隻手機，是0911（569498
    ），另住在車上也發現1隻手機，那時乙○○腳邊的手機繼
    續在響」等情（見編號8第32頁至第33頁）；核與証人楊樹
    林、洪肇禧、吳錫麒、蔡英宜、蔡正雄，高瑞濃、黃奇鋍、
    潘東讚等人証述係分別在被告乙○○住處，或撥打被告乙○○電話而為喬裝之員警查獲等情相符；並有廠牌NOKIA、門
    號0000000000號；廠牌SAGEM、門號0000000000號之行動電
    話各1支扣案可資佐証；再為警在被告乙○○住處查扣之海
    洛因26包，在被告甲○○身上查扣之海洛因18包，合計44包
    ，經送請法務部調查局鑑定結果，其中42包均含第一級毒品
    海洛因成分，合計淨重23.75公克，純度36.75%，純質淨重
    8.73公克，另2包亦均含第一級毒品海洛因成分，合計淨重
    4.04公克，又有法務部調查局93年09月07日鑑定通知書在卷
    足憑（見編號7偵查卷第65頁）。而被告乙○○於警詢時，
    亦供認扣案之上開2隻手機均係其所有無訛（見編號14警卷
    第2頁），足認証人楊樹林、洪肇禧、蔡正雄、蔡英宜、高
    瑞濃、吳錫麒、黃奇鋍、潘東讚等人於偵查中或原審審理時
    ，証人己○○於警詢時之指証「被告販賣毒品海洛因，或與
    王憲祥、或與甲○○，或與不詳姓名成年人共同販賣海洛因
    」等情，尚非無據。
  (五)被告乙○○、甲○○雖否認有上揭販賣海洛因之犯行，並以
    上開情詞置辯。但查：
  １證人吳錫麒、蔡正雄、蔡英宜、高瑞濃、楊樹林、潘東讚、
    黃奇鋍、王憲祥於原審審理中之証詞，或與彼等先前於警詢
    、或檢察官偵查中之供証，在交易細節上容有些許不一致之
    處，惟經核均乃交易細節如時間、次數、地點、金額等之出
    入，至於就如何撥打電話向綽號「群茂」、「阿茂」、「茂
    仔」購買海洛因，而由被告乙○○、或被告王憲祥、或被告
    甲○○出面交易之重要之點，則均先後堅指不移，並於原審
    審理中，經多次反覆之推究，促使證人回憶，而得對交易細
    節，為進一步之釐清。從而，自難以上開証人於原審審理時
    ，就交易細節之證述有所出入，即認上開証人之証詞，全然
    無可採信之處。
  ２本件係因經人檢舉，而經員警姜六明、吳明芳、黃界揚於93
    年8月6日至現場埋伏，而查獲被告乙○○、王憲祥，並在被
    告乙○○腳邊、身上之腰帶、乙○○所駕駛之車輛上分別扣
    得上開2隻行動電話，且在員警查獲該手機時，猶有購毒者
    撥打該手機（即NOKIA廠牌、門號0000000000號、SAGEM廠牌
    、門號0000000000號）聯繫購毒等情，又據証人即查獲之員
    警姜六明、黃界揚於偵查中証述明確（見編號8偵查卷32頁
    至34頁）；另証人即於93年7月22日至被告乙○○上開住處
    執行搜索之員警何志祥於偵查中亦証述「在執行搜索過程中
    ，陸續有人來跟乙○○買毒品，洪肇禧跟楊樹林是最後才到
    的．．．」等情（見編號7偵查卷第46頁）；証人楊樹林、
    洪肇禧、吳錫麒、蔡英宜、蔡正雄，高瑞濃、黃奇鋍、潘東
    讚等人亦分別供証「員警搜索當日，或在被告乙○○住處，
    或以電話聯絡購買毒品海洛因時，為員警逮獲」等情；另在
    被告乙○○住處，查獲之毒品數量非少，高達26包。而毒品
    海洛因量少價昂，又為政府嚴格查緝之毒品，若僅供吸毒者
    自行施用，實無將之分裝數包，而致海洛因在分裝過程中減
    少數量之理，乃被告乙○○為警在其住處扣得高達26包之海
    洛因，顯見該海洛因並非僅供作被告乙○○施用，再再均足
    佐証証人楊樹林、洪肇禧、蔡正雄、蔡英宜、高瑞濃、吳錫
    麒、黃奇鋍、潘東讚、王憲祥等人於偵查中或原審審理時，
    証人己○○於警詢時之指証「被告乙○○販賣毒品海洛因，
    或與王憲祥、或與甲○○，或與不詳姓名成年人共同販賣海
    洛因」等事實之真實性，被告乙○○、甲○○所辯，已無足
    取。
  ３扣案之海洛因26包，係自被告乙○○住處3樓神明廳金爐內
    查扣，而証人王憲祥於原審亦證述「乙○○平日施用海洛因
    之地點，係在住處1樓客廳，3樓僅係上去拜拜而已」等情（
    見原審卷二第290頁正、反面），由此可見，藏放海洛因之
    地點，相當之私密，而該處又係被告乙○○之住處，則在被
    告乙○○住處3樓神明廳金爐內查扣之海洛因26包，若非被
    告乙○○藏放，衡情當無其他人將自己所有之海洛因藏放於
    該處，是藏放於該處扣案之海洛因26包，顯為被告乙○○所
    有。被告乙○○辯稱上開海洛因非其所有云云，亦無可採。
  ４證人楊樹林於原審審理時，除就如何得知販毒者「阿茂」之
    行動電話與住處，及如何向「阿茂」之被告乙○○購買毒品
    等情，均詳予証述外，並指認被告乙○○確曾交付毒品海洛
    因與伊，及向被告乙○○購買毒品海洛因；並稱其警詢時係
    依被告甲○○之身分證件、乙○○之駕駛執照而指認被告甲○○、乙○○，且曾於93年7月11日下午，在雲林縣口湖鄉
    謝厝村抽水站，向被告甲○○購買毒品海洛因等情（見原審
    卷二第209頁反面、第210頁正、反面）；核與証人楊樹林於
    警詢指認被告乙○○、甲○○係販賣毒品海洛因之人之情節
    ，均屬一致，並有証人楊樹林指認被告之乙○○、甲○○身
    分證、駕駛執照等件在卷足憑（見編號17警卷第27頁、第28
    頁）；再者，証人楊樹林於原審審理時，又自在場之被告乙○○、王憲祥、甲○○三人間，確實指認在場穿藍色衣服之
    人即甲○○無訛，並稱「檢察官曾拿被告甲○○被逮獲之照
    片供其指認」等語（見原審卷二第216頁、第218頁反面、編
    號17警卷第35頁），且參酌証人楊樹林與被告甲○○交易海
    洛因之當時，均係白天，而由「阿洪」出面與甲○○交易時
    ，楊樹林亦在旁距離交易地點僅約250公分，由其自己購買
    時，又與被告甲○○面對面交易，顯見証人楊樹林並無誣指
    之情事；至証人洪肇禧於偵審中雖不能指認乙○○、甲○○
    ，但稽之証人洪肇禧、楊樹林於原審証述「洪肇禧距離交易
    處約2至4公尺，且坐在機車後座，眼光看向旁邊，任由楊樹
    林向前取貨交易，而未注意看來者何人」等情，則與被告乙○○、甲○○交易之人既係証人楊樹林，証人洪肇禧雖未能
    指証，亦難以此即據為被告乙○○、甲○○有利之証據。另
    被告乙○○之辯護人雖辯稱「証人楊樹林於原審審理時，指
    認被告乙○○，係受原審審判長不當之暗示」云云。然証人
    楊樹林非但於原審指認被告乙○○，亦於警詢時指認被告乙○○在案，已如上述，而本件交易又係在白天，証人楊樹林
    並無誤指認之情，被告乙○○辯護人此部分所辯，並無可採
    。
  (六)至於證人高瑞濃於原審雖曾證述販毒者之電話來源係蔡正雄
    ，然證人高瑞濃亦已澄清電話來源是「阿祥」之人，不知道
    是否即為蔡正雄（見原審卷二第69頁反面、第70頁反面），
    就此部分，自難指証人高瑞濃就販毒者電話號碼來源之證述
    有誤。況證人高瑞濃於原審審理時一再証述「毒品係向外號
    群茂之人購得，群茂之電話為0000000000」等語（見原審卷
    二第63頁、第65頁反面、第66頁），又核與被告乙○○上開
    使用之行動電話門話相符，顯見証人高瑞濃指証向被告乙○○購買毒品海洛因，並非虛構。至於証人高瑞濃証述「其係
    於93年5月間向群茂之人購買海洛因，由王憲祥交付海洛因
    」等語（見原審卷二第65頁、第72頁），但證人王憲祥則證
    述「其係93年07月初某日，始至另案被告乙○○住處幫忙乙○○照顧小孩，為乙○○接聽電話，傳遞購毒者之需求，代
    乙○○送交海洛因販賣，乙○○則提供生活費用、海洛因供
    其使用，於93年07月初某日，曾送交海洛因予高瑞濃並收取
    價款」等情。稽之証人王憲祥此部分之証述，顯較証人高瑞
    濃清楚，且証人王憲祥對其自何時開始受被告乙○○接濟，
    始與被告乙○○共同販毒之時間點，記憶應較高瑞濃深刻，
    對照證人高瑞濃於原審審判或證稱購毒時間係93年03月間，
    旋又改稱係93年05月間，足見証人高瑞濃證述93年05月間購
    買海洛因等語，係屬誤記，應以証人王憲祥於原審審理時之
    證述為可採。從而被告乙○○、王憲祥共同販賣毒品海洛因
    與高瑞濃部分，應係93年7月間某日。
  (七)証人黃奇鋍於原審雖未證述其所撥向販毒者之電話號碼為何
    ，惟其堅稱係撥打電話向外號「阿茂」之人購買海洛因。又
    於93年08月06日，証人黃奇鋍不知被告乙○○已為警逮捕，
    並扣得乙○○所有之上開3支行動電話，猶仍撥打先前購毒
    之電話號碼，即上開3支行動電話其中1支，而為警誘捕到案
    之事實，又為証人黃奇鋍於原審審理時證述在卷；再參諸證
    人姜六明、黃界揚於偵查中証述「扣案之廠牌SAGEM（00000
    00000）、NOKIA（0000000000）於查扣後，仍有購毒者撥入
    ，才逐一誘捕」等情，均如上述，及証人王憲祥於原審証述
    「其替乙○○接的電話是SAGEM那隻（即0000000000）」等
    語觀之（見原審卷二第188頁反面），顯見証人黃奇鋍係撥
    打門號0000000000，向被告乙○○、王憲祥購買海洛因。尚
    不能執証人黃奇鋍無法證述販毒者之電話號碼，即據為被告
    乙○○有利之認定。
  (八)証人王憲祥於原審雖證述「其出面與蔡英宜交易海洛因未達
    10次之多」（見原審卷二第290頁），核與証人蔡英宜於原
    審証述「由王憲祥攜帶海洛因交易的部分有10次，其中8次
    是每包500元，其餘2次是每包1000元」等語不符（見原審卷
    二134頁反面、第137頁反面至第138頁）。惟本院審核証人
    蔡英宜既係購賣毒品，並支付價金之人，則其就購買毒品之
    次數及金額，應較証人王憲祥知之甚詳，且証人蔡英宜於原
    審審理時，就王憲祥攜帶毒品海洛因交易之次數及金額，均
    明確証述「10次，其中500元的有8次，1000元的有2次」，
    較之証人王憲祥於原審就此部分之供証明確，自以証人蔡英
    宜之証述可採。從而被告乙○○與王憲祥共同販賣海洛因與
    証人蔡英宜部分，應為10次，每次1包，其中8次，每包價格
    為500元，其餘2次，每包為1000元，可堪認定。
  (九)扣案之行動電話2支（按即門號0000000000號、0000000000
    ），係於93年08月06日，分別在乙○○身上、腳邊，及其所
    駕駛使用之自小客車內查扣，證人王憲祥亦證述上開行動電
    話均為被告乙○○所有，作為販賣海洛因聯繫之用；而被告
    乙○○於警詢中亦已供認該2支行動電話均為其所有等情；
    再購毒者除蔡正雄外，又均稱係撥打上開2支電話向「群茂
    」、「坤茂」（「群茂」之臺語發音為「坤茂」）、「阿茂
    」、「茂仔」之人購買海洛因；被告乙○○於警詢中亦供認
    其外號為「坤茂」、「阿茂」（見港警刑字第22944號卷第5
    頁）；再參酌証人王憲祥於原審証述其有代被告乙○○接聽
    購毒者之電話，並由被告乙○○交付海洛因，由其代送海洛
    因與購毒品等情，足見被告乙○○若非自己交易海洛因，就
    是推由其所信任之人代送海洛因與購毒者交易，而海洛因之
    來源，即為被告乙○○所提供。且為免招惹警方之查緝，或
    其他與購毒者間不必要之誤會，被告乙○○實不可能放任他
    人使用其上開行動電話，在其不知情之情況下，對外販賣海
    洛因，反而，其可藉由他人代送海洛因之方式，而藏身幕後
    ，遂行海洛因之販賣，並避免警方之注意，因此，尚難因証
    人潘東讚、蔡正雄、蔡英宜、高瑞濃、吳錫麒、黃奇鋍等人
    於原審審理時未能指認被告乙○○，或稱不認識乙○○，即
    認上開証人之証詞全無可採，而據為被告乙○○無罪之認定
    。亦難以証人潘東讚未能指証接聽電話者是否為被告乙○○
    等人，或不曾見過被告乙○○等人，即據以推論被告乙○○
    未販賣海洛因與潘東讚之事實。
  (十)證人蔡正雄於原審審理時雖証述「向綽號『阿樂』之購買海
    洛因、向王憲祥買過二次海洛因」等語（見原審卷二第255
    頁正、反面、第266頁）；而証人王憲祥則供証「其自稱『
    阿樂』」等語；被告乙○○亦供稱其稱呼王憲祥為「阿樂」
    等情。然証人王憲祥亦証述「（有幾個証人來作證，如蔡正
    雄他是說跟阿樂買的，你是在電話中跟他說你是阿樂，否則
    他們為何都說是阿樂）他們打電話來說是否群茂，我說不是
    ，我說我是阿樂，我問他有何事情，他才說要軟的多少錢」
    等語（見原審卷二第289頁）；且証人王憲祥確有代接電話
    ，代送海洛因與購買毒品海洛因之人，已如上述；再參酌証
    人蔡正雄所稱「對方之電話是0000000000號」（見原審卷二
    第262頁正、反面、第266頁）又係被告乙○○使用之電話，
    已如上述，及佐以証人王憲祥於原審証述「海洛因是乙○○
    提供」等語觀之，縱証人蔡正雄撥打上開行動電話時，係由
    被告王憲祥接聽，並由被告王憲祥攜帶海洛因與証人蔡正雄
    交易，亦僅係共犯間行為之分擔，亦難以此即認被告乙○○
    並無與王憲祥共同販賣海洛因與蔡正雄。
  (十一)被告乙○○雖又辯稱「本件案發時，被告乙○○月入3至5萬
    元，足以養家及購買毒品，並非原審定之無業，而必須仰賴
    販毒維生之人」云云；而証人丙○○亦到庭附合証述「93年
    至94年間有與乙○○合資養魚，乙○○負責買魚卵，平均每
    月每人分紅3萬元」云云（見本院卷第155頁、第156頁）。
    然被告乙○○是否有職業，有無固定收入，與被告乙○○是
    否販賣毒品海洛因並無必然之關聯性，縱令被告乙○○有與
    証人丙○○合資養魚，亦難資為被告乙○○有利之証據。況
    証人丙○○經本院詢及「乙○○合資養魚，其出資額，及合
    計分多少錢給乙○○」等情，証人丙○○竟稱「我不清楚，
    他只有出資一年，時間沒有多久」、「沒有記，我也不知道
    ，就是賺多少，分多少」等語（見本院卷第160頁）。証人
    丙○○竟就被告乙○○出資額及分紅數額重要之點，全然無
    知，足見証人丙○○之証詞，係屬虛構，而為迴護被告乙○○之詞，並無可採，被告乙○○此部分所辯，亦無可採。
  (十二)末按海洛因係毒品危害防制條例第2條第1項第1款所定之第
    一級毒品，物稀價昂，其持有販賣者，政府查緝甚嚴，苟非
    有利可圖，當不願甘冒法律制裁之風險，而予販賣；又按販
    賣毒品乃違法行為，非可公然為之，亦無公定價格，容易分
    裝並增減份量，而每次買賣之價量，輒因買賣雙方關係之深
    淺、資力、需求量及對行情之認知、來源是否充裕、查緝是
    否嚴緊、購買者被查獲時供出購買對象之風險評估等因素，
    而異其標準，非可一概而論，而販賣海洛因之利得，除被告
    坦承犯行或價量俱臻明確外，委難察得實情，販賣之人從價
    差或量差中牟利之方式雖異，其意圖營利之販賣行為則同一
    ，職是之故，即使未經查得實際販賣之利得，但除非別有事
    證，足認係按同一價量委買或轉售，確未牟利外，尚難執此
    遽認非法販賣之證據有所未足，而諉無營利之意思，或阻卻
    販賣犯行之追訴（最高法院87年台上字第3164號判決參照）
    。本件依証人楊樹林、洪肇禧、蔡正雄、蔡英宜、高瑞濃、
    吳錫麒、黃奇鋍、潘東讚、王憲祥等人於偵查中或原審審理
    時，証人己○○於警詢時之指証被告販賣毒品海洛因，或與
    王憲祥、或與甲○○，或與不詳姓名成年人共同販賣海洛因
    等情，顯見被告乙○○、甲○○等人販賣海洛因之次數甚多
    ，而被告乙○○、甲○○與上開証人又非有特殊情誼，彼等
    自無平價轉讓毒品自負風險之理，足認被告乙○○、甲○○
    等人均有販賣毒品藉以營利之意圖，甚為明顯。此外，門號
    0000000000號之行動電話之申請人雖為戊○○，有遠傳電信
    股份有限公司檢送之資料在卷可稽（見本院卷第115頁），
    但証人戊○○於本院審理時則証述「其未申辦該門號，亦不
    知道有人以其名義申辦該門號」等語（見本院卷第161頁至
    第162頁），顯見該門號確非証人戊○○所申辦。然手機門
    號申辦之人與實際使用之人並非同一，而衡之生活經驗，亦
    常有以他人名義申請門號供己或他人使用，從而自難以該門
    號申請人係証人戊○○，即認被告乙○○並無使用該門號之
    可能。且本院參酌該門號手機係為警在被告乙○○之腳邊發
    現，為証人姜六明証述在卷，而被告乙○○於警詢時亦一再
    供認該手機為其所有，均如上述，顯見該手機確係被告乙○○所有，雖尚無証據足証被告乙○○有冒用証人戊○○名義
    申辦該門號之事實，但亦難以該手機門號之申請人非被告乙○○，即據為被告乙○○有利之認定。
  (十三)綜上，被告乙○○有單獨販賣毒品海洛因，或與被告甲○○
    、同案被告王憲祥或其他代送海洛因交易之不詳姓名年籍之
    成年人共同販賣海洛因之犯意聯絡，及行為分擔甚明，被告
    乙○○、甲○○上開所辯，均係事後卸責之詞，均無可採。
    本件事証明確，被告二人犯行均堪以認定。
三、查被告乙○○、甲○○行為後，刑法第28條、第56條、第64
    條第2項、第65條第2項等條文已於94年2月2日修正公布，其
    中：(一)第28條已由原先之「2人以上共同實施犯罪之行為者
    ，皆為正犯」，修正為「2人以上共同實行犯罪之行為者，
    皆為正犯」；(二)第56條連續犯之規定，於修正後即已刪除；
    (三)第64條第2項由原先之「死刑減輕者，為無期徒刑或為15
    年以下12年以有期徒刑」，修正為「死刑減輕者，為無期徒
    刑」；第65條第2項由原先之「無期徒刑減輕者，為7年以上
    有期徒刑」，修正為「無期徒刑減輕者，為20年以下15年以
    上有期徒刑」，並均自95年7月1日起施行。依上開條文，關
    於共同正犯部分，被告乙○○、甲○○等人之行為無論依新
    法或舊法之規定，均屬共同正犯，修正後之刑法第28條並非
    有利於被告乙○○、甲○○；關於連續犯之規定，如依修正
    前第56條之規定，僅論以一罪論即可，如依修正後之規定，
    因連續犯之規定業已刪除，其所犯各罪，均應分論併罰；另
    被告2人所犯販賣第一級毒品罪，其法定刑死刑或無期徒刑
    部分若依法減輕其刑之後之科刑範圍而言，則以修正前第64
    條第2項、第65條第2項之規定有利於被告乙○○、甲○○，
    則綜合上情比較新舊法結果，以修正前刑法第28條、第56條
    、第64條第2項、第65條第2項之規定有利於被告乙○○、甲○○依95年7月1日施行之刑法第2條第1項前段之規定，自應
    適用行為時法即修正前刑法第28條、第56條、第64條第2項
    、第65條第2項之規定，均合先敘明。
四、核被告乙○○、甲○○所為，均係犯毒品危害防制條例第4
    條第1項之販賣第一級毒品罪。被告乙○○、甲○○持有海
    洛因之低度行為為販賣海洛因之高度行為所吸收，不另論罪
    。被告乙○○就犯罪事實一(二)部分，與被告王憲祥，就犯罪
    事實一(三)部分，與被告甲○○；就犯罪事實一(四)部分，與姓
    名年籍不詳代送海洛因交易之成年人，分別有犯意聯絡，行
    為分擔，為共同正犯。被告乙○○先後34次販賣海洛因之犯
    行，被告甲○○先後2次販賣海洛因之犯行，均時間緊接，
    分別觸犯犯罪構成要件相同之罪名，顯皆係基於概括犯意而
    為之，應均依連續犯規定論以一罪，除法定刑為死刑、無期
    徒刑部分不得加重外，其餘均加重其刑。公訴人就被告乙○○、甲○○販賣海洛因與綽號「阿洪」之人、楊樹林之事實
    、及被告乙○○販賣海洛因與蔡英宜超過2次之事實、販賣
    與蔡正雄超過2次之事實，被告乙○○販賣海洛因與王憲祥
    之事實等雖均未予提起公訴，惟此部分與已起訴之犯罪事實
    有連續犯之裁判上一罪關係，為起訴效力所及，本院自得併
    予審理。再按被告乙○○雖連續販賣海洛因多次，但被告乙○○每次販賣海洛因均僅1小包，價格分別為500元、或1000
    元，數量、價額均屬較低，合計販賣所得僅21,500元，較諸
    其他大型販毒案件，被告乙○○之犯罪情節及犯罪所得，均
    非嚴重，犯罪所生之危害，亦非甚鉅。另被告甲○○代送毒
    品交易之次數僅2次，犯罪所得僅1,000元，且均交歸被告乙○○所有，犯罪情節及犯罪所生之危害，較諸被告乙○○，
    犯罪所生之危害更輕，本院審酌上情，足認被告乙○○、甲○○犯罪之情狀值得憫恕，惟被告乙○○、甲○○所犯販賣
    第一級毒品罪之法定刑為死刑、無期徒刑，若科以法定最輕
    刑度，猶嫌過重，爰依刑法第59條之規定酌減其刑。
五、原審就被告乙○○販賣第一級毒品部分，及被告甲○○部分
    ，予以論罪科刑，固非無見。但查：(一)刑法第28條、第56條
    、第64條第2項、第65條第2項等條文均已修正施行，原審未
    及比較新舊法，顯有未當。(二)原判決認被告乙○○單獨販賣
    海洛因與王憲祥、王武雄3次，與王憲祥共同販賣海洛因與
    張聰明、蔡正雄2次，共同販賣與高瑞濃及綽號「阿祥」之
    人1次，共同販賣與張聰明、吳錫麒1次，與不詳姓名之成年
    人共同販賣與張聰明、蔡正雄1次，販賣與蔡正雄、「阿國
    」之人1次，然上開向被告乙○○等人購買海洛因之人，雖
    均分別合資購買，但係由其中一人與被告乙○○等人交易，
    顯見被告乙○○等人交易之對象僅1人，原審認各該合資之
    人均有與被告乙○○等人交易，已有未當。又若果真被告乙○○等人交易對象各該合資之人，則被告乙○○就此部分有
    無想像競合關係，原判決亦未詳予論述，亦有未當。被告乙○○、甲○○上訴否認犯罪，並以上開情詞指摘原判決不當
    ，雖無理由，但原判決既有上開可議之處，即屬無可維持，
    應由本院就此部分予以撤銷改判。爰審酌被告乙○○、甲○○犯罪之動機、目的、犯罪之手段，所生之危害，及彼等犯
    後均否認犯行之態度，及檢察官請求就被告甲○○部分量處
    有期徒刑10年，尚屬過重等一切情狀，分別判處如主文第二
    、三項所示之刑，以資懲儆。
六、被告乙○○販賣第一級海洛因所得合計21,500元，其中3000
    元，係單獨販賣所得，應依毒品危害防制條例第19條第1項
    之規定宣告沒收之，如全部或一部不能沒收，以其財產抵償
    之；其中1,000元，係與被告甲○○共同販賣海洛因所得，
    其中10,000元，係與同案被告王憲祥共同販賣海洛因所得，
    其中7,500元係與不詳姓名成年男子共同販賣所得，均應依
    上開規定，由被告乙○○與被告甲○○就其中之1,000元，
    被告乙○○與同案被告王憲祥就其中之10,000元均連帶沒收
    ，另由被告乙○○與不詳姓名成年男子就其中之7,500元連
    帶沒收，如全部或一部不能沒收，均以其財產抵償之。又扣
    案之海洛因固有44包，惟其中26包（毛重26.9公克），乃被
    告乙○○所有，供被告乙○○販賣之用，且屬第一級毒品，
    應依毒品危害防制條例第18條第1項前段宣告沒收銷燬之；
    包裝上開海洛因之包裝袋26個，係被告乙○○所有，供包裝
    上開扣案之海洛因防潮且便於攜帶販賣之用，應依同條例第
    19條第1項規定沒收之。另在被告甲○○身上查扣之海洛因
    18包（毛重8公克），乃供被告甲○○自己施用，被告甲○○僅係為被告乙○○跑腿，非自行販賣，尚無證據可認其為
    警查扣之上開海洛因，係取自被告乙○○，而供作本件販賣
    之用，自不能於本案諭知沒收銷燬。又依上開法務部調查局
    鑑定通知書所示，扣案之海洛因26包、18包，共44包，已依
    42包、2包分別秤量淨重，無法判斷該扣案海洛因26包之淨
    重為何，自應以其毛重26.9公克宣告沒收銷燬之。扣案之行
    動電話3支（含SIM卡3片），其中廠牌SAGEM、門號00000000
    00號、廠牌NOKIA、門號0000000000號之行動電話2支，均係
    被告乙○○所有，業據被告乙○○於警詢時供認在卷，且係
    供作被告乙○○販賣海洛因聯絡所用之物，應依毒品危害防
    制條例第19條第1項之規定沒收之；另廠牌BENQ、門號0000
    000000號之行動電話1支，雖亦為被告乙○○所有，但尚無
    証據足証係供本件販賣或預備販賣海洛因之用，自不得併予
    宣告沒收。另於93年07月22日，在被告王憲祥、甲○○身上
    扣案之甲基安非他命各1包，與被告乙○○、甲○○販賣海
    洛因之事證無涉，亦不得於本案宣告併予沒收。
貳、不另為無罪諭知及退回併辦部分：
一、公訴意旨及原審併辦意旨（含起訴書所載犯罪事實及到庭檢
    察官擴張併予審判之犯罪事實）略以：
(一)、被告乙○○部分：
１、被告乙○○、王憲祥基於概括之犯意聯絡，由被告乙○○指
    示被告王憲祥攜帶海洛因，連續為下列販賣海洛因之行為：
(1)、自93年03月間某日，至同年08月06日下午05時15分許之間，
    在雲林縣口湖鄉蚵寮村抽水站旁，販賣海洛因1 次與侯志朋
    ，價格1,000元（詳如起訴書附表編號7 所示）。
(2)、自93年03月間某日，至同年08月06日下午05時15分許之間，
    在雲林縣口湖鄉謝厝村黃金廣場KTV前，販賣海洛因1次與張
    聰明，價格500元（詳如起訴書附表編號10）。
(3)、自93年05月初某日，至同年08月06日止，在雲林縣口湖鄉○○村○○街101號被告乙○○住處旁之土地公廟等地，連續
    販賣海洛因與王金庭十餘次、販賣與吳政彰3次，每次價格5
    00元至3,000元不等，於93年09月11日，乙○○著手販賣海
    洛因與王金庭，為警查獲王金庭而未得逞（詳如94年度偵緝
    字第41號併辦意旨書2份）。
２、被告乙○○夥同姓名年籍不詳之人，基於犯意聯絡，共同連
    續為下列販賣海洛因之行為：
(1)、自93年03月間某日，至同年08月06日下午05時15分許之間，
    在雲林縣口湖鄉蚵寮村抽水站前，共同連續販賣海洛因3 、
    4次與李泰鑫，每次1小包，價格500元（詳如起訴書附表編
    號12）。
(2)、自93年03月間某日，至同年08月06日下午05時15分許之間，
    在不詳地點，共同販賣海洛因1次與林貴友，價格500元（詳
    如起訴書附表編號13）。
(3)、自93年03月間某日，至同年08月06日下午05時15分許之間，
    在雲林縣北港鎮○街里○○路○○路財神廟」後方，共同販
    賣海洛因1、2次與陳榮聰，每次價格1,000元（詳如起訴書
    附表編號14）。
    因認被告乙○○另涉犯毒品危害防制條例第4條第1項之販賣
    第一級毒品罪嫌（93年09月11日販賣與王金庭未遂部分係犯
    同條例第4條第6項、第1項之販賣海洛因未遂罪）。
(二)、被告甲○○部分：
    被告甲○○與乙○○、王憲祥本於犯意聯絡，於93年03月間
    某日起，至同年07月22日上午09時20分許，在雲林縣口湖鄉
    ○○村○○街101號乙○○住處，共同連續2次販賣海洛因與
    吳錫麒、綽號「黑面」之男子，每次金額500元至1,000元（
    詳如起訴書附表編號2所示）。因而認被告甲○○犯毒品危
    害防制條例第4條第1項之販賣第一級毒品罪嫌。
二、按犯罪事實應依證據認定之，無證據不得認定犯罪事實，刑
    事訴訟法第154條第2項定有明文。次按刑事訴訟法第161條
    已於91年2月8日修正公布，修正後同條第1項規定：檢察官
    就被告犯罪事實，應負舉證責任，並指出證明之方法。因此
    ，檢察官對於起訴之犯罪事實，應負提出證據及說服之實質
    舉證責任。倘其所提出之證據，不足為被告有罪之積極證明
    ，或其闡明之證明方法，無從說服法官以形成被告有罪之心
    證，基於無罪推定之原則，自應為被告無罪判決之諭知（最
    高法院92年度台上字第128號判例意旨可資參照）。
三、訊據被告乙○○、甲○○均堅詞否認上開犯行。經查：
  (一)被告乙○○、王憲祥販賣海洛因與侯志朋部分：
    證人侯志朋於原審審理時具結稱「其未向乙○○、王憲祥購
    買海洛因或甲基安非他命，是向乙○○無償索取，與乙○○
    一起施用，也一起向他人購買，93年08月06日為警誘捕到案
    ，是撥打電話向乙○○索討海洛因、甲基安非他命施用，不
    是購買，聽電話之人要其至金碧輝煌電子遊藝場，結果就被
    警察抓了，製作警詢筆錄之前，警員要其指認乙○○、王憲
    祥為販毒者，警員已經事先與其溝通好了，才製作筆錄，於
    警詢時指認王憲祥，是警員要其趕快做完筆錄趕快回去，其
    隨便指認，其未向乙○○或王憲祥購買海洛因、甲基安非他
    命，其亦無法指認被告王憲祥為販賣海洛因、甲基安非他命
    之人」等情，核與証人侯志朋於警詢之供証已有不符；且經
    原審勘驗証人侯志朋於警詢時之錄音帶結果，証人侯志朋雖
    稱「其係撥打『坤茂』（臺語『群』之發音與國語『坤』雷
    同）門號0000000000號行動電話向乙○○購買安非他命」等
    情，但並未提及有向被告乙○○購買海洛因之情，証人侯志
    朋於警詢時更証稱「不認識乙○○，不曾向他購買過毒品」
    等語（見編號15警卷侯志朋筆錄）；且門號0000000000號行
    動電話，與上開扣案為被告乙○○使用之3支行動電話之號
    碼均不相符，亦無證據資料顯示被告乙○○曾使用証人侯志
    朋所指之上開行動電話號碼，則被告乙○○究有否販賣海洛
    因與証人侯志朋，即非無疑，尚難以証人侯志朋警詢之供証
    ，即據為被告乙○○不利之認定。
  (二)關於販賣海洛因與張聰明部分：此部分張聰明業於原審審判
    期日前死亡，有個人基本資料查詢在卷可參（見雜卷一第28
    3頁），本院已無從傳喚詰問。而証人張聰明於警詢時亦否
    認有向被告乙○○購買海洛因之事實（見編號15警卷），此
    外，遍查全卷，亦無被告乙○○此部分販賣海洛因與張聰明
    之証據資料，自難以証人張聰明於警詢時提及「其電話聯絡
    ，綽號坤茂之男子，要我先將錢於過港橋旁，過十分鐘再前
    往取貨」等語，即據為被告乙○○不利之認定。
  (三)關於販賣海洛因與王金庭部分：證人王金庭於原審審理時証
    稱「其係撥打門號0000000000號行動電話向綽號『阿樂』之
    人購買海洛因，由『阿樂』之人交付，『阿樂』之人臉上有
    刀疤，兩手均有刺青圖案，其不知道『阿樂』是何姓名，無
    法明確指認綽號『阿樂』之人為被告王憲祥，『阿樂』亦未
    出現在法庭上（尚有被告乙○○、甲○○在庭），警詢筆錄
    在記載乙○○是警察說的，其不知道『群茂』是何人，指認
    王憲祥照片之筆錄是警員自己製作的，說照片的那人就是『
    群茂』，至於交易海洛因之內容，其好像沒有如警詢筆錄之
    供述，對交易之時間、次數、地點均已忘記，購買的藥頭好
    像不同人，有時候其與阿吉一起購買海洛因，阿吉不是撥電
    話給『阿樂』」等情。而同案被告王憲祥雖自承其綽號是『
    阿樂』，惟經原審當庭勘驗，同案被告王憲祥雙手手臂、手
    背均無刺青，則依証人王金庭於原審之証詞，究竟係何人交
    付海洛因販賣與証人王金庭，已不明確，且又核與証人王金
    庭於警詢時供証「有向被告乙○○購買海洛因，由『坤茂』
    之小弟『阿樂』接聽」等語不符（見編號26警卷第2頁），
    本院自難僅憑證人王金庭於警詢之供証，即據認被告乙○○
    有此部分之犯行；況此部分檢察官亦未提出其他証據以資佐
    証証人王金庭警詢供証之真實性，亦難依証人王金庭之指証
    ，即為被告乙○○有罪之認定。
  (四)關於販賣海洛因與吳政璋部分：證人吳政璋於原審證稱「其
    施用之海洛因係向綽號『阿將』之人購買，在警詢中供稱向
    『阿茂』或『阿富』之人購買，是因當時緊張，意識不清，
    警察已將筆錄打好，要其照唸，其不認識乙○○，海洛因不
    是乙○○給的，乙○○不是『阿將』，海洛因係其友人『林
    春良』撥打門號0000000000號行動電話購買，指認乙○○是
    因其有聽過這個人的名字，所以隨便指認乙○○之口卡，怕
    『阿將』找其麻煩，而且當時警詢筆錄已經打好，要其照唸
    」等情，核與證人吳政璋警詢供証「向乙○○購買毒品海洛
    因3次」等情已有不符（見編號26警卷第8頁）；而証人吳政
    璋於警詢所稱撥打販毒者之行動電話聯絡之門號，亦無証據
    足証係被告乙○○使用，或共犯王憲祥、甲○○使用之行動
    電話，從而証人吳政璋上開供証，尚無其他証據足資佐証，
    亦難依此而為被告乙○○有罪之認定。
  (五)關於販賣海洛因與李泰鑫部分：證人李泰鑫於原審審理時証
    述「93年08月08日撥打電話為警誘捕到案，是打電話給外號
    『阿茂』之人，約要釣魚，不是購買毒品，其不認識在庭之
    被告乙○○、王憲祥、甲○○，也未曾見過，93年08月08日
    其打電話給『阿茂』」之人，接聽電話之人要其至北港鎮○
    街里○○路○○路財神廟』，到現場其不知情形如何，就被
    警方抓去做筆錄，警詢筆錄所載內容其並未說過，內容不實
    在，筆錄製作完畢後，其未閱覽，警員要其按捺指印、採尿
    ，讓其離去」等情；而証人李泰鑫於警詢時雖供証有購買毒
    品之情，但經警方提供被告乙○○之照片供証人指認時，証
    人李泰鑫則証述「因我只購買過三至四次，沒有深刻之印象
    ，因此我無法指認出」等語（見編號14警卷第10頁），則依
    証人李泰鑫警詢或原審之供証，均無法証明被告乙○○或其
    共犯有此部分之犯行，亦難僅依証人李泰鑫之供証，即為被
    告乙○○此部分有罪之認定。
  (六)關於販賣海洛因與林貴友部分：證人林貴友於原審証稱「其
    於93年07月31日透過「林建平」之人幫忙購買海洛因，其在
    家中等『林建平』送海洛因過來施用，其不知道『林建平』
    是向何人購買海洛因，因必須朋分部分海洛因給購買者，其
    於93年08月08日向『林建平』要販毒者之電話號碼，準備親
    自購買，『林建平』告知0916（後面號碼已忘記）電話號碼
    ，稱呼對方為『大仔』，當日其第1次親自撥打該電話購買
    海洛因，即為警誘捕查獲，其於警詢時未供述販毒者之電話
    號碼，是因接電話的人是警察，警察已知該電話號碼，其亦
    未供述『群茂』之人，是警察說電話是『群茂』的，其不認
    識乙○○，亦完全未見過在庭之被告3人」等情，又核與証
    人林貴友於警詢時供証「向綽號昆茂之人購買毒品海洛因」
    等情不符。且証人林貴友警詢時經警方提供被告乙○○之照
    片供証人指認時，証人林貴友亦証述「因我只購買過一次，
    沒有深刻之印象，因此我無法指認出」等語（見編號14警卷
    第14頁），則依証人林貴友警詢或原審之供証，均無法証明
    被告乙○○或其共犯有此部分之犯行，亦難僅依証人林貴友
    之供証，即為被告乙○○此部分有罪之認定。
  (七)關於販賣海洛因與陳榮聰部分：證人陳榮聰經原審合法傳喚
    ，無正當理由未到場，經原審裁定科處罰鍰，請警拘提後仍
    未拘獲。而証人陳榮聰於警詢時則供証「有向綽號『阿茂』
    之人購買毒品海洛因，但因只購買過一至二次，沒有深刻印
    象，因此無法指認出」等語（見編號14警卷第21頁），
    則依証人陳榮聰警詢之供証，已無法証明被告乙○○或其共
    犯有此部分之犯行。
  (八)關於被告甲○○共犯販賣海洛因與吳錫麒、綽號「黑面」男
    子部分：證人吳錫麒於原審審理時雖先證稱其與張聰明（即
    綽號黑面之男子）於93年07月17日共同購買海洛因500元，
    張聰明撥打電話聯絡「茂仔」，由王憲祥、甲○○持海洛因
    至雲林縣口湖鄉蚵寮村抽水站前交易。惟其又證稱其未見過
    在庭之被告甲○○，對其沒有印象，在抽水站也未看過甲○○，只看到王憲祥到場交易，王憲祥之旁沒有其他人，其在
    警局只指認乙○○、王憲祥，沒有指認甲○○，警詢筆錄記
    載指認甲○○部分，是因當時警察口氣很不好，要其指認2
    個人，其未見過甲○○本人，在警局指認甲○○之照片是不
    實，甲○○沒有販賣海洛因給伊等情。而稽之証人吳錫麒警
    詢之供証，亦無指証被告甲○○有販賣或與被告乙○○共同
    販賣海洛因之情（見編號17警卷第17頁至第18頁），自難以
    証人吳錫麒之供証，即認被告甲○○有此部分之犯行。
四、綜上，本院依檢察官提出之証據資料，均無從証明被告乙○○、甲○○有此部分之犯行，亦無從說服本院以形成被告乙○○、甲○○此部分有罪之心證；此外，又查無其他積極証
    據以資証明，基於無罪推定之原則，自應認不能証明被告乙○○、甲○○此部分犯罪。惟檢察官及移送併辦認被告乙○○、甲○○二人自93年5月初某日起至同年8月6日止，販賣
    海洛因予王金庭10餘次，及販賣海洛因予吳政彰3次部分犯
    行（即94年度偵緝字第41號），應退回原檢察官另行偵辦；
    至其餘犯行，則因檢察官與上開有罪部分有連續犯之裁判上
    一罪關係，爰不另為無罪判決之諭知。
據上論結，應依刑事訴訟法第369條第1項前段、第364條、第299
條第1項前段、毒品危害防制條例第4條第1項、第18條第1項、第
19條第1項、95年7月1日施行前刑法第28條、第56條、95年7月1
日施行之刑法第2條第1項前段、第11條前段、第59條，判決如主
文。
本案經檢察官張太龍到庭執行職務。
中    華    民    國    95    年    12    月    20    日
                  刑事第四庭    審判長法  官  吳志誠
                                      法  官  羅心芳
                                      法  官  陳珍如
以上正本證明與原本無異。
如不服本判決，應於收受本判決後十日內向本院提出上訴書狀。
其未敘述上訴理由者並得於提起上訴後十日內向本院補提理由書
狀（均須按他造當事人之人數附繕本）「切勿逕送上級法院」。
                                      書記官  岑  玢
中    華    民    國    95    年    12    月    20    日
附錄法條：毒品危害防制條例第4條
毒品危害防制條例第4條
製造、運輸、販賣第一級毒品者，處死刑或無期徒刑；處無期徒
刑者，得併科新臺幣1千萬元以下罰金。
製造、運輸、販賣第二級毒品者，處無期徒刑或7年以上有期徒
刑，得併科新臺幣7百萬元以下罰金。
製造、運輸、販賣第三級毒品者，處5年以上有期徒刑，得併科
新臺幣5百萬元以下罰金。
製造、運輸、販賣第四級毒品者，處3年以上10年以下有期徒刑
，得併科新臺幣3百萬元以下罰金。
製造、運輸、販賣專供製造或施用毒品之器具者，處1年以上7
年以下有期徒刑，得併科新臺幣1百萬元以下罰金。
前五項之未遂犯罰之。


司法院資訊處製作；財團法人民間司法改革基金會備份。
